臺灣臺中地方法院刑事判決　　　　　　　94年度易字第1067號
公　訴　人　臺灣臺中地方法院檢察署檢察官
被　　　告　甲○○
上列被告因詐欺等案件，經檢察官聲請簡易判決處刑（94年度偵
字第6497號），本院認不宜以簡易判決處刑，改依通常程序審理
，及檢察官移送併辦(94年度偵第5201號)，本院判決如下：
    主    文
甲○○幫助共同連續意圖為自己不法之所有，以詐術使人將本人
之物交付，累犯，處有期徒刑伍月，如易科罰金，以參佰元折算
壹日。
    犯罪事實
一、甲○○於民國八十九年七月十一日，曾因公共危險案件，經
    本院判處有期徒刑三月，八十九年九月十三日易科罰金執行
    完畢。其明知金融帳戶係個人理財之重要工具，關係個人財
    產、信用之表徵，任何人均可自行開立銀行帳戶供存款、提
    款或轉帳匯款使用，無需費事使用他人之銀行帳戶，且其可
    預見一般人蒐集他人名義之金融帳戶使用，常與詐欺取財之
    犯罪行為密切相關，刻意使用他人銀行帳戶之目的，無非係
    為行騙詐財、掩飾犯行，以避免暴露真實身份遭警查緝，竟
    不顧他人所可能遭受之危險，基於縱若有人持以犯詐欺取財
    罪，亦不違反其本意之幫助犯意，於九十三年十月二十七日
    至同年月二十八日十三時二十八分許間某時，在臺中市○○
    路、崇德路口某處，將其於中國信託商業銀行文心分行所設
    立之0000000000000 號帳戶、華南商業銀行台中分行所設立
    之000000000000號帳戶、第一商業銀行太平分所設立之0000
    0000000號帳戶之存摺連同提款卡，交付年籍姓名不詳綽號
    「小林」之成年男子，嗣「小林」所屬之詐欺集團即共同意
    圖為自己不之所有，並基於概括之犯意，以甲○○所交付之
    上開三個帳戶為下列之詐騙：
  (一)九十三年十月二十八日十三時二十八分許，乙○○接獲該詐
    騙集團所發送之手機簡訊，謊稱乙○○之荷蘭銀行信用卡遭
    盜刷新臺幣（下同）三萬一千八百元，如有疑問請撥打所留
    下之電話聯絡，乙○○乃依所留之電話號碼00－00000000號
    與該詐欺集團之成員聯繫，並告知該集團成員其並未辦理荷
    蘭銀行之信用卡，該成員即向乙○○謊稱：其身份資料可能
    外洩，遭人盜用辦理信用卡，並要求乙○○撥打00-0000000
    0號轉901云云，乙○○又依該成員之指示撥打該支電話，該
    集團中另自稱「賴小姐」者即要求乙○○至郵局提款機，按
    照指示操作以設立防火牆，防止乙○○之信用卡、提款卡遭
    人盜用，乙○○因而陷於錯誤，依該成員之指示操作提款機
    ，致於九十三年十二月二十八日十四時十一分許、同日十五
    時三十六分許，分別匯入九萬九千九百八十一元、五千八百
    七十八元至甲○○上開華南商業銀行之帳戶；九十三年十月
    二十八日十四時十五分許，匯款九萬九千九百八十二元至甲○○上開第一商業銀行之帳戶。
  (二)九十三年十月二十八日二十二時三十八分許，丙○○接獲該
    詐騙集團所發送之手機簡訊，謊稱丙○○之信用卡遭盜刷新
    臺幣（下同）一萬五千八百元，如有疑問請撥打所留下之電
    話聯絡，丙○○乃撥打所留之電話與該詐騙集團聯繫，嗣該
    集團成員佯稱要丙○○至提款機前，依其指示操作提款機以
    更改密碼，丙○○因而陷於錯誤，依該成員之指示操作提款
    機，接續於九十三年十二月二十九日二十二時二十八分許，
    匯款六萬二千六百四十四元至甲○○上開中國信託商業銀行
    帳戶內；次於同日二十二時三十分許，欲再匯款三萬七千二
    百十六元，因已無存款，而未匯成。
二、案經丙○○告訴，由台中市警察局第五分局移送臺灣臺中地
    方法院檢察署檢察官偵查後聲請簡易判決處刑，及該署檢察
    官移送併辦。
    理    由
一、訊據被告甲○○固坦承有交付上開三個帳戶之存摺、提款卡
    予綽號「小林」之男子之事實，惟辯稱：伊是因為辦理信用
　　卡無法通過，才找綽號「小林」之男子幫忙製造信用，於九
  　十三年九、十月間，聽從「小林」的指示，至中國信託商業
　　銀行文心分行設立上開帳戶，其後並將所設立之帳戶，連同
  　華南商業銀行、第一商業銀行之帳戶同時交給「小林」，請
    「小林」製造不實的資金往來紀錄，事成之後，核准之信用
    卡額度一成要酬謝「小林」。伊之前因為信用卡債務未繳被
    停卡，事後有清償，但是再申請信用卡都無法通過，所以才
    出此下策，伊沒有賣帳戶云云。惟查：
  (一)上開詐騙集團向丙○○、乙○○詐稱信用卡遭盜刷，致其二
    人因而陷於錯誤，依指示操作提款機，而將事實欄所載之金
    額分別匯入被告所交付之上開三個帳戶等情，業據丙○○、
    乙○○於警詢時指訴綦詳（見偵字第六四九七號卷第六、七
    頁，偵字第五二０一卷第九至十二頁），並有自動櫃員機交
    易明細表、華南商業銀行之開戶及存款往來明細、中國信託
    商業銀行開戶及資金往來明細、民雄農會函送丙○○之交易
    明細等在卷可查（見偵字第五二０一號卷第十三至十八頁，
    偵字第六四九七號卷第十二、十三、十七頁，本院卷第八、
    九、二二至二六頁），是被告所交付之上開三個帳戶，確供
    詐騙集團作為詐欺所得款項之匯款工具甚明。至公訴人於起
    訴書中雖記載丙○○遭騙後共匯款二筆、合計九萬九千八百
    六十元至被告上開中國信託商業銀行之帳戶等情。然查，本
    案丙○○僅匯款六萬二千六百四十四元，其餘即未匯成等情
    ，已詳如事實欄所載，並有自動櫃員機交易明細表在卷可參
    ，是公訴人此部分應屬誤算，附此敘明。
  (二)被告雖以前詞置辯，然以目前詐騙集團盛行，一般民眾為保
    護自己免遭受害，豈可能隨意交付身份資料委由不詳姓名者
    代辦理信用卡，況縱使辦理信用卡須使用存摺，亦無一次將
    三本帳戶連同提款卡一併交付之理，足徵被告所辯顯悖於常
    情，不足採信。
  (三)又金融帳戶為個人理財之工具，而申請開設金融帳戶並無任
　　何特殊之限制，一般民眾皆可以存入最低開戶金額之方式申
  　請之，此乃眾所週知之事實，則依一般人之社會生活經驗，
　　苟見陌生人不以自己名義申請開戶，反而對外蒐集他人之金
  　融帳戶供己使用，衡情應對於該帳戶之是否合法使用乙節當
　　有合理之懷疑。而被告並不知悉該收取帳戶之綽號「小林」
  　男子之真實姓名、住居所等相關年籍資料，足見被告將上開
    三個帳戶之存摺、提款卡交付予「小林」，應足以預見「小
　　林」之男子或其他取得存摺簿之人可能將其所提供之帳戶作
  　為詐欺取財之匯款工具，且不違反其本意，是以被告有幫助
　　該綽號「小林」之男子所屬詐騙集團利用其所提供之上開帳
  　戶犯罪之不確定故意甚明。本件事證明確，被告所辯要屬事
    後卸責之詞，不足採信，其犯行應堪認定。
二、按幫助犯之成立，主觀上行為人須有幫助故意，客觀上須有
    幫助行為。且幫助犯係從屬於正犯而成立，並無獨立性，故
    幫助犯須對正犯之犯罪事實，具有共同認識而加以助力，始
    能成立，其所應負責任，亦以與正犯有同一認識之事實為限
    ，若正犯所犯之事實，超過其共同認識之範圍時，則幫助者
    事前既不知情，自不負責。從犯對正犯行為所認識之內容，
    如與正犯所發生之事實不一致時，應僅就其所認識之範圍負
    責。查，被告基於幫助詐欺取財之不確定故意，交付前揭存
    摺提款卡，供綽號「小林」所屬之詐騙集團作為犯詐欺取財
    之用，丙○○、乙○○等人確受詐欺集團詐欺取財得逞等節
    ，已如前述，是核其所為，係犯刑法第三十條第一項前段、
    第三百三十九條第一項之幫助連續詐欺取財罪。被告幫助他
    人犯詐欺取財罪，係從犯，爰依刑法第三十條第二項之規定
    ，按正犯所犯詐欺取財罪之刑減輕之。被告於八十九年七月
　　十一日，曾因公共危險案件，經本院判處有期徒刑三月，八
  　十九年九月十三日易科罰金執行完畢，此有臺灣高等法院被
    告全國前案紀錄表附卷可查，其於受有期徒刑執行完畢後，
    五年以內再犯本件有期徒刑以上刑之罪，為累犯，應依法加
    重其刑，並與前開減輕其刑部分，先加重其刑後減輕之。爰
    審酌被告提供帳戶予他人作為詐欺取財之匯款帳戶使用，助
    長犯罪之不良風氣，幫助犯罪者隱匿真實身分，增加檢警犯
    罪偵查之困難性，不肖之徒因而爭相仿效藉此手段詐財，以
    致詐欺集團犯案日益猖獗，致使受害民眾不斷增加，若不針
    對提供人頭帳戶者，予以適度之刑罰，顯然無法抑制該類型
    犯罪之發生，且被告犯後猶飾詞卸責等一切情狀，量處如主
    文所示之刑，並諭知易科罰金之折算標準。
三、公訴意旨略以：被告明知其因信用瑕疵而無法向銀行辦理信
    用卡，雖預見所交付之帳戶可能成為幫助他人財產性犯罪之
　　用，惟竟仍不違其本意，而基於幫助犯罪之不確定故意，與
  　「小林」之男子先於九十三年九、十月間，由被告提供身分
　　證等資料，向中國信託商業銀行文心分行開立上開帳戶後，
　  被告再將開立帳戶後取得之存摺、密碼均交予「小林」之男
    子，該 「小林」 之男子所屬犯罪集團取得存摺、密碼後，
　　即以虛偽不實之交易往來紀錄，使中國信託商業銀行陷於錯
　  誤，而登載帳戶之歷史交易紀錄即業務上之文書，足生損害
    中國信託商業銀行對於帳戶資金存管之正確性，因認被告此
    部分所為，另涉犯刑法第二百十六條、第二百十五條行使業
    務登載不實文書之罪嫌。經查，被告於偵訊時雖供稱：伊有
    找綽號「小林」之男子幫忙製造信用，嗣後並將中國信託商
    業銀行文心分行設立之上開帳戶交給「小林」，請「小林」
    製造不實的資金往來紀錄等語（見偵字第六四九七號第二四
    頁），惟「小林」究如何為被告製作不實之交易紀錄？如何
    利用銀行之行員登載不實之交易資料？何筆交易資料係虛偽
    不實？公訴人均未舉證證明之，自不能單憑被告於偵訊中之
    自白即認定被告涉有此部分之犯行，就此部分本應諭知無罪
    之判決，惟公訴人認此部分與前開起訴論罪之部分有牽連犯
    之裁判上一罪關係，爰不另為無罪之諭知。
據上論斷，應依刑事訴訟法第四百五十二條、第二百九十九條第
一項前段，刑法第三十條第一項前段、第三百三十九條第一項、
第三十條第二項、第四十一條第一項前段、第四十七條，罰金罰
鍰提高標準條例第一條前段、第二條，判決如主文。
中　　華　　民　　國　　94　　年　　8 　　月　　18　　日
                  刑事第二庭    審判長法  官  蔡名曜
                                      法  官  郭書豪
                                      法  官  蔡美華
以上正本證明與原本無異。
如不服本判決，應於收受送達後10日內向本院提出上訴書狀（應
附繕本）。
　　　　　　　　　　　　　　　　　　　書記官  賴玉真
中　　華　　民　　國　　94　　年　　8 　　月　　18　　日
附錄論罪科刑法條
刑法第第三百三十九條第一項
意圖為自己或第三人不法之所有，以詐術使人將本人或第三人之
物交付者，處五年以下有期徒刑、拘役或科或併科一千元以下罰
金。
